【裁判字號】    95,台上,2352
【裁判日期】    950504
【裁判案由】    違反槍砲彈藥刀械管制條例等罪
【裁判全文】
最高法院刑事判決            九十五年度台上字第二三五二號
    上  訴  人  甲○○
                        46號.
                乙○○已更名.
                        1段2.
                丙○○
                        1巷3.
上列上訴人等因違反槍砲彈藥刀械管制條例等罪案件，不服台灣
高等法院台中分院中華民國九十二年七月九日第二審判決（九十
一年度上訴字第一九六五號，起訴案號：台灣彰化地方法院檢察
署八十八年度偵字第八四０七、八五九五、八六五六、九九六０
號），提起上訴，本院判決如下：
    主  文
上訴駁回。
    理  由
本件分兩部分說明之。
一上訴人甲○○部分：
按刑事訴訟法第三百七十七條規定：上訴於第三審法院，非以判
決違背法令為理由，不得為之。是提起第三審上訴，應以原判決
違背法令為理由，係屬法定要件，且必須依據卷內資料為具體之
指摘，並足據以辨認原判決已具備違背法令之形式，始屬相當。
本件原判決認定上訴人甲○○認為彰化縣埔鹽鄉公所於民國八十
八年五月間獲得經濟部水資源局、及交通部補助之排水溝改善工
程款新台幣（下同）一千五百萬元、及基層道路改善工程款二千
萬元等工程，係其透過中央民意代表爭取得來。屢次要求鄉長陳
根塗（已死亡）在政府採購法施行前，以議價方式讓其承包，惟
均遭陳根塗拒絕。懷疑係陳根塗之好友劉江清從中作梗。遂指使
友人陳錫隆（已判處罪刑確定）以二十萬元代價僱人前往劉江清
住處開槍恐嚇。陳錫隆遂指示丙○○處理，丙○○即邀同陳志強
（已判處罪刑確定）、乙○○（事後更名為「陳勇燊」）、及另
一不詳姓名成年男子共同實施犯罪。並同往埔鹽鄉○○路一０四
號劉江清住處觀察地形及動態後，推由陳志強於八十八年六月一
日凌晨三時許，持一把可發射制式九０子彈、具有殺傷力之不明
槍枝，朝劉江清住處一樓鐵捲門、及小客車連開六槍（毀損部分
未據告訴），以為恐嚇。其餘三人則在場把風接應，致生危害於
劉江清之安全，嗣上述工程於八十八年六月間經鄉公所公告招標
後，甲○○意圖使其他廠商不投標，於知情營造廠商施春貴、顏
錫寬有意投標後，即於同年六月六日上午十一時許，以電話聯絡
施春貴、顏錫寬二人至埔鹽鄉○○路一八五之一號其開設之「學
勳代書事務所」內。對其二人恫稱，上述工程係伊透過立委爭取
來的，應由伊承包，別人標到也要讓他做不下去。伊在黑白兩道
關係都很好，這次工程無論如何都要由伊發落等語，施以脅迫。
致使施春貴、顏錫寬心生畏懼而放棄投標等情。係以上開事實，
關於非法持有槍枝射擊劉江清住處部分，已據共同正犯陳志強、
丙○○、乙○○分別供認不諱。丙○○且謂事後為了收購標單事
，伊去甲○○的代書事務所與他洽談時，甲○○提及開槍時為何
不多開幾槍，伊才知道幕後主使係甲○○等語。另證人蔣議峰係
甲○○所經營之高岡屋營造公司之工地主任，亦證述：「根據陳
錫隆親口向我講（當面）是『董仔』甲○○拿十萬元要伊去買槍
叫人向劉江清開槍警告，後當天五月三十日下午陳錫隆認不夠，
又向『董仔』甲○○索取十萬元新台幣，當時我也在公司（高岡
屋營造公司）」、「陳錫隆有當面跟我講是伊侄子去開槍的」等
語；另證人陳武騰亦於警詢及偵查中證述丙○○曾當面向其提及
槍擊案，係甲○○以二十萬元代價唆使丙○○等人向劉江清住宅
開槍等語。而證人陳根塗證陳，甲○○一再要求其以議價方式發
包工程未果後，於八十八年五月二十九日上午打電話辱罵伊。當
日中午又派蔣議峰及陳錫隆向伊外甥陳永聰轉告不滿之意，不久
劉江清住處即遭槍擊，開槍原因可能認為劉江清阻撓工程發包等
情；劉江清亦認為甲○○打電話辱罵陳根塗時，亦罵伊沒有天良
，誤會伊叫鄉長不核准工程設計圖，令其工程無法施工各情。因
認甲○○因承包工程未果，而對陳根塗、劉江清不滿，乃指使人
對劉江清住處開槍恫嚇。又劉江清住處鐵捲門及小客車遭射擊六
槍之事實，亦有現場照片十三張在卷，並有警察當場查獲之九０
子彈彈殼五顆、彈頭三顆扣案為證。上述彈頭、彈殼經送內政部
警政署刑事警察局鑑定結果，認係同一槍枝擊發，有該局八十八
年十月二十二日刑鑑字第一０六二九九號鑑驗通知書可參。至本
件槍擊案，係由可發射九０口徑子彈之槍枝擊發，且能擊毀車窗
玻璃及貫穿鐵捲門，足見該槍、彈均具有殺傷力等情。另甲○○
違反政府採購法部分之事實，業據證人施春貴、顏錫寬二人分別
證述明確，且互核相符。其二人因而未參與投標之事實，亦有彰
化縣埔鹽鄉公所八九鹽建字第一七九九號函檢送之上開工程開標
紀錄表、廠商投標單等文書附卷為證。因認上訴人甲○○犯行明
確，乃撤銷第一審論處甲○○非法持有槍枝罪刑部分之判決，改
判仍論處甲○○共同未經許可，持有可發射子彈具有殺傷力之槍
枝罪刑；另維持第一審論處甲○○意圖使廠商不為投標，而施脅
迫罪刑部分之判決，駁回甲○○對此部分所為第二審上訴。已詳
敘其所憑之證據及認定之理由。而以上訴人甲○○矢口否認犯行
，辯稱伊未指使陳錫隆等人開槍，且伊與丙○○、陳志強、乙○
○三人均不相識，亦未恫嚇施春貴、顏錫寬二人放棄投標云云，
係飾卸之詞；以及陳志強改稱，在警詢中遭刑求逼供，始為不利
於丙○○、乙○○之供述等詞，均如何不足採信；暨甲○○聲請
傳訊證人劉錫錦，證明上述工程另有他人圍標一節，及再傳訊施
春貴、顏錫寬二人等情，核無必要之理由，於判決理由中一一詳
予指駁及說明。從形式上觀察，原判決並無認定事實不依證據等
違法情事存在。本件上訴人甲○○上訴意旨略以，(一)、陳武騰就
有關甲○○教唆何人開槍一節之供詞，與丙○○、陳志強、蔣議
峰之供述不相符合。(二)、陳志強、丙○○對於收取代價係在開槍
前或開槍後，供詞亦有不同。(三)、陳錫隆在無任何利益下，不可
能指使他人開槍示威。(四)、劉江清、陳根塗之證言，係推測之詞
，不足為佐證。(五)、第一審判決就非法持有槍彈部分，認甲○○
係教唆犯，但原審認係共謀共同正犯，並未告知變更為共同正犯
之罪名。(六)、陳武騰、蔣議峰之證言不能作為間接佐證。(七)、甲
○○既未指使他人開槍，則施春貴、顏錫寬二人未參與投標，即
與甲○○無涉，施某除共同持有槍砲之情事外，亦無違反政府採
購法之犯行等語。惟查，第一審檢察官起訴意旨，就非法持有槍
彈部分，本即指訴甲○○與丙○○等人為共同正犯，且起訴書亦
送達予甲○○收受。而原審於九十一年十一月二十三日初訊時，
又告知甲○○所犯罪名詳如起訴書所載，自已踐行告知所犯罪名
係共同非法持有槍彈罪名之程序，顯無違反刑事訴訟法第九十五
條之規定，尤無突襲性裁判之問題。至其餘上訴意旨所云，係單
純為事實上之爭執，或係對原審法院認事、採證職權之適法行使
，或對原判決已說明論斷之事項，或其他枝節問題，專憑己見，
任意爭論，俱非合法之第三審上訴理由。本件上訴非以具體指摘
原判決認事、採證有何違背法令為理由，不足據以辨認原判決已
具備違法之情事。其上訴違背法律上之程式，應予駁回。
二上訴人丙○○、乙○○部分：
查第三審上訴書狀，應述上訴之理由，其未述者，得於提起
上訴後十日內補提理由書於原審法院，已逾上述期間，而於第三
審法院未判決前仍未提出上訴理由書狀者，第三審法院應以判決
駁回之，刑事訴訟法第三百八十二條第一項、第三百九十五條後
段規定甚明。本件上訴人丙○○、乙○○二人因違反槍砲彈藥刀
械管制條例案件，不服原審判決，先後於民國九十二年八月一日
或八月四日提起上訴，均未述理由，迄今逾期已久，於本院未
判決前仍未提出。依上開規定其二人之上訴自非合法，均應予駁
回。
據上論結，應依刑事訴訟法第三百九十五條，判決如主文。
中    華    民    國  九十五  年    五    月    四    日
                      最高法院刑事第四庭
                          審判長法官  吳  雄  銘
                                法官  池  啟  明
                                法官  劉  介  民
                                法官  郭  毓  洲
                                法官  韓  金  秀
      本件正本證明與原本無異
                                      書  記  官
中    華    民    國  九十五  年    五    月    五    日
                                                      Ｅ


司法院資訊處製作；財團法人民間司法改革基金會備份。
